【裁判字號】    95,上訴,2711
【裁判日期】    951005
【裁判案由】    毒品危害防制條例
【裁判全文】
臺灣高等法院刑事判決                95年度上訴字第2711號
上  訴  人
即  被  告  甲○○
上列上訴人因違反毒品危害防制條例案件，不服臺灣新竹地方法
院九十五年度訴字第三三六號，中華民國九十五年六月二十日第
一審判決（起訴案號：臺灣新竹地方法院檢察署九十四年度毒偵
字第六五二號，併辦案號：同署九十五年度毒偵字第七八四號）
，提起上訴，本院判決如下：
    主  文
上訴駁回。
    事  實
一、甲○○曾於民國八十九年及九十一年間，因搶奪及二次違反
    毒品危害防制條例案件，經臺灣新竹地方法院以八十九年度
    易字第一一五０號、九十年度訴字第二六０號及最高法院以
    九十一年度台上字第七四九三號判決分別判處有期徒刑七月
    、一年及八月，嗣定應執行有期徒刑二年確定。其於九十一
    年間，另因二次違反毒品危害防制條例案件，經臺灣新竹地
    方法院以九十一年度訴字第五六一號及九十一年度易字第六
    四五號判決分別判處有期徒刑一年一月、五月，嗣定應執行
    有期徒刑一年五月確定。其上開有期徒刑接續執行至九十四
    年三月十四日因縮短刑期假釋出監，於九十四年五月十三日
    假釋期滿執行完畢。其於八十七年間且因施用毒品案件，經
    臺灣新竹地方法院裁定觀察勒戒後，認無繼續施用毒品傾向
    ，於八十八年一月十三日釋放出監，由臺灣新竹地方法院檢
    察署檢察官於同年月二十一日，以八十七年度偵字第八四一
    一號不起訴處分確定。又於八十九年間因施用毒品案件，經
    臺灣新竹地方法院裁定觀察勒戒後，認有繼續施用毒品傾向
    ，再經裁定令入戒治處所施以強制戒治，並於八十九年十一
    月二十四日，以八十九年度易字第一一五０號判決判處有期
    徒刑七月，嗣其強制戒治處分經評定為合格，無繼續戒治之
    必要，經臺灣新竹地方法院裁定停止強制戒治付保護管束，
    惟其於保護管束期間再施用毒品，經臺灣新竹地方法院裁定
    撤銷停止強制戒治，於九十一年二月二十七日強制戒治執行
    期滿，仍不知悔改，於強制戒治執行完畢後五年內，復基於
    施用第一級毒品海洛因之概括犯意，於九十五年一月九日上
    午九時許及同年二月二十日晚上十時許，在臺北地區某處，
    將香菸捲紙內之部分菸草撥出，填入海洛因粉末後，持其所
    有之打火機點燃香菸吸食之方式，連續施用海洛因二次。嗣
    其於九十五年一月九日下午一時十分許，為警在新竹市○○
    路○段與民富街口攔檢時，當場查獲其所有之海洛因三包（
    合計淨重零點零七公克，空包裝重零點六五公克），並於同
    日採集其尿液送驗。又於九十五年二月二十一日下午四時五
    十分許，為警在國道一號高速公路三重交流道匝道口攔檢時
    ，當場查獲其所有之海洛因二包（合計淨重二點一七公克，
    空包裝重零點三五公克），並於同日採集其尿液送驗。其先
    後二次經警採尿送驗結果均呈嗎啡（即海洛因水解後之反應
    ）陽性反應而查獲上情。
二、案經新竹市警察局第三分局報請臺灣新竹地方法院檢察署檢
    察官偵查起訴及同署檢察官移送併案審理。
    理  由
一、訊據上訴人即被告甲○○於本院審理時固坦承有於九十五年
    一月九日施用毒品之犯行，惟矢口否認有九十五年二月二十
    一日查獲之犯行，並辯稱：第二次查到我是被設計的，他們
    把藥放在我身上，被抓那幾天我正在戒，我的尿液沒有封口
    ，顯然警方此舉有違法之虞云云（見本院卷第九、二九頁反
    面）。經查：
  (一)上開犯罪事實，業據被告於原審供承在卷（詳原審卷第五二
    頁）。再被告於九十五年一月九日及同年二月二十一日經警
    採尿送驗結果，均呈嗎啡（即海洛因水解後之反應）陽性反
    應，有臺灣檢驗科技股份有限公司濫用藥物尿液檢體檢驗報
    告二紙在卷可證（見偵字第三六０號卷第六六頁、毒偵字第
    一八０六號卷第七五頁反面）。又扣案之白粉五包（合計淨
    重二點二四公克，空包裝重一公克），經送請法務部調查局
    鑑定結果，認含海洛因成分，有該局鑑定通知書二紙附卷可
    佐（見偵字第三六０號卷第七三頁、原審卷第三七頁）。
  (二)按海洛因經注射入人體後，約百分之八十於二十四小時內自
    尿中排出，一般而言，尿液中能否驗出嗎啡陽性與其投與量
    、投與途徑、採尿時間、個人體質及檢驗方法之靈敏度有關
    ，國外曾有文獻報導注射六毫克之海洛因鹽酸鹽，其代謝物
    嗎啡之平均可檢出時限約為二十六小時，此可參諸行政院衛
    生署藥物食品檢驗局八十一年九月八日八一藥檢壹字第八一
    一四八八五號函。且以氣相層析質譜儀之方法作藥物及其代
    謝產物之定性及定量分析檢驗者，幾乎不會有偽陽性反應產
    生，亦即如尿液中未含有煙毒之反應者，即不可能產生因藥
    物所引起之偽陽性反應，此為毒品檢驗學之常規。本案被告
    於九十五年二月二十一日晚上七時許於警局採集其尿液，經
    送臺灣檢驗科技股份有限公司檢驗，先以酵素免疫分析法初
    步檢驗，再以氣相層析／質譜儀法確認檢驗之方式，發現有
    嗎啡陽性反應，有臺灣檢驗科技股份有限公司九十五年三月
    六日濫用藥物尿液檢驗報告一份附卷可稽（見毒偵字第一八
    ０六號卷第七五頁反面），是以上開檢驗結果當足以認定為
    真實而堪予採信。再當日之採尿流程，業據被告於警詢及偵
    查中皆稱係其親自密封的等語（見毒偵字第一八０六號卷第
    七、五五頁）。是被告前揭所辯，自無足取。
  (三)另被告曾於八十七年間因施用毒品案件，經臺灣新竹地方法
    院裁定觀察勒戒後，認無繼續施用毒品傾向，於八十八年一
    月十三日釋放出監，由臺灣新竹地方法院檢察署檢察官於八
    十八年一月二十一日，以八十七年度偵字第八四一一號不起
    訴處分確定。又於八十九年間因施用毒品案件，經臺灣新竹
    地方法院裁定觀察勒戒後，認有繼續施用毒品傾向，再經裁
    定令入戒治處所施以強制戒治，並於八十九年十一月二十四
    日，以八十九年度易字第一一五○號判決判處有期徒刑七月
    ，嗣其強制戒治處分經評定為合格，無繼續戒治之必要，經
    臺灣新竹地方法院裁定停止強制戒治付保護管束，惟其於保
    護管束期間再施用毒品，經臺灣新竹地方法院裁定撤銷停止
    強制戒治，於九十一年二月二十七日強制戒治執行期滿等情
    ，有臺灣新竹地方法院檢察署刑案資料查註紀錄表及臺灣高
    等法院被告前案紀錄表各一份在卷足憑。本件事證明確，被
    告於強制戒治執行完畢後五年內，再施用第一級毒品海洛因
    之犯行，應可認定。
二、按海洛因為毒品危害防制條例第二條第一項第一款所稱之第
    一級毒品，不得持有及施用。核被告所為，係犯同條例第十
    條第一項之施用第一級毒品罪。其施用前後持有第一級毒品
    海洛因之低度行為，應為施用之高度行為所吸收，不另論罪
    。其先後二次施用海洛因之行為，時間緊接，觸犯構成要件
    相同之罪名，顯係基於概括之犯意反覆為之，為連續犯，應
    以一罪論並加重其刑。公訴意旨固僅敘及被告於九十五年一
    月九日下午三時四十分許回溯二十六小時內某時施用海洛因
    之行為，然被告另次施用海洛因之犯行，與已起訴部分，有
    連續犯之裁判上一罪關係，已如前述，本院自應併予裁判。
    又被告行為後，刑法第五十六條連續犯之規定，業於九十四
    年一月七日修正公布刪除，並於九十五年七月一日施行，則
    被告之犯行，因行為後新法業已刪除連續犯之規定，此刪除
    雖非犯罪構成要件之變更，但顯已影響行為人刑罰之法律效
    果，自屬法律有變更，依新法第二條第一項規定，比較新、
    舊法結果，仍應適用較有利於被告之行為時法律即舊法論以
    連續犯（最高法院九十五年第八次刑事庭會議決議參照）。
    另被告曾於八十九年及九十一年間，因搶奪及二次違反毒品
    危害防制條例案件，經臺灣新竹地方法院以八十九年度易字
    第一一五０號、九十年度訴字第二六０號及最高法院以九十
    一年度台上字第七四九三號判決分別判處有期徒刑七月、一
    年及八月，嗣定應執行有期徒刑二年確定。其於九十一年間
    ，另因二次違反毒品危害防制條例案件，經臺灣新竹地方法
    院以九十一年度訴字第五六一號及九十一年度易字第六四五
    號判決分別判處有期徒刑一年一月、五月，嗣定應執行有期
    徒刑一年五月確定。其上開有期徒刑接續執行至九十四年三
    月十四日因縮短刑期假釋出監，於九十四年五月十三日假釋
    期滿執行完畢，有臺灣新竹地方法院檢察署刑案資料查註紀
    錄表及臺灣高等法院被告前案紀錄表各一份在卷可供參考，
    其受有期徒刑之執行完畢後，五年之內再犯有期徒刑以上刑
    之本罪，為累犯，應依法加重其刑，併遞加重之。
三、原審經詳細調查，以被告罪證明確，適用上揭規定，並審酌
    被告曾有傷害、煙毒、違反麻醉藥品管理條例、違反毒品危
    害防制條例及搶奪等前科之素行、經執行觀察勒戒與強制戒
    治後仍未戒除毒癮、施用毒品嚴重危害其身心健康、僅施用
    海洛因二次及坦認犯行之犯罪後態度等一切情狀，量處有期
    徒刑一年，並諭知扣案之海洛因五包（合計淨重二點二四公
    克，空包裝重一公克）均沒收銷燬之。核原審認事用法，並
    無不合。被告上訴指稱尿液未封口云云，為無理由，應予駁
    回。
四、至被告行為後法律有變更者，依修正前刑法第二條第一項之
    規定，以適用裁判時法為原則，如行為時法有利於被告，則
    例外適用行為時法；依修正後刑法第二條第一項規定，以適
    用行為時法為原則，惟如裁判時法有利於被告，則例外的適
    用裁判時法。以往實務見解，認原判決未及比較適用新舊法
    時，上訴後，雖比較結果以舊法有利於被告，而原判決別無
    其他撤銷事由，仍應由本院以此為由撤銷改判。惟修正後之
    規定係以適用行為時法為原則，因此原判決雖未及比較適用
    ，然上訴本院後，經比較新舊法，行為後之法律並非較有利
    於被告，仍應適用行為時法，則原判決適用行為時法即無不
    當，自不構成撤銷之事由，併予敘明。
據上論斷，應依刑事訴訟法第三百六十八條，判決如主文。
本案經檢察官羅榮乾到庭執行職務。
中    華    民    國      95    年    10    月    5   日
                  刑事第十九庭  審判長法  官  宋  祺
                                      法  官  蔡明宏
                                      法  官  陳憲裕
以上正本證明與原本無異。
如不服本判決，應於收受送達後十日內向本院提出上訴書狀，其
未敘述上訴之理由者並得於提起上訴後十日內向本院補提理由書
（均須按他造當事人之人數附繕本）。
                                      書記官  劉育妃
中    華    民    國      95    年    10    月   13   日
附錄：本案論罪科刑法條全文
毒品危害防制條例第十條第一項：
施用第一級毒品者，處 6 月以上 5 年以下有期徒刑。
施用第二級毒品者，處 3 年以下有期徒刑。


司法院資訊處製作；財團法人民間司法改革基金會備份。
